臺灣高等法院高雄分院刑事判決　　　　　九十一年度上易字第六二六號
　　上　訴　人
　　即　被　告　己○○
　　　　　　　　乙○○
　　　　　　　　戊○○
　　共　　　同
　　選任辯護人　吳澄潔
右上訴人等因竊盜等案件，不服臺灣屏東地方法院九十年度訴字第九０二號中華民國
九十一年一月卅一日第一審判決（起訴案號：臺灣屏東地方法院檢察署九十年度偵字
第五三七０號），提起上訴，本院判決如左：
      主      文
原判決撤銷。
己○○、乙○○、戊○○均無罪。
      理      由
一、甲訴意旨略以：被告己○○明知其向柯丁貴所承包拆除屏東縣高樹鄉○○段第一
    四九之一○○七地號土地上之豬舍及污水處理槽工程（此工程為柯丁貴向管理使
    用該地之丁○○所承包），其內容僅係拆除土地上之建物，將土地整平以及廢物
    清理運除，竟意圖為自己不法之所有，以每日新台幣（下同）九千元之代價，僱
    請與其有犯意聯絡之被告乙○○，於九十年八月二十日、八月二十一日，在該處
    操作小松牌三○○型挖土機，拆除該地之豬舍及污水處理槽等建物，於九十年八
    月二十二日上午，則以上開挖土機在上址盜挖砂石，得手後將之堆置在旁，形成
    長十甲尺、寬十甲尺、高二甲尺之砂石堆。被告戊○○明知該地所堆置之砂石係
    己○○、乙○○二人竊取之贓物，仍基於搬運贓物之犯意，以每趟四百元之代價
    受僱於己○○，於九十年八月二十二日下午駕駛ＷＩ─五五六號營業大貨車，前
    往上址將該土石裝載於其上開營業大貨車上，將之運出，迨同日十五時許於運抵
    豬舍大門前（距離現場約一、二百甲尺）為警查獲。案經屏東縣警察局里港分局
    移送偵辦，因認被告己○○、乙○○有共犯刑法第三百二十條第一項之竊盜及被
    告戊○○有犯同法第三百四十九條第三項之搬運贓物罪嫌。
二、按犯罪事實應依證據認定之，無證據不得推定其犯罪事實；又不能證明被告犯罪
    者，應諭知無罪之判決，刑事訴訟法第一百五十四條、第三百零一條第一項定有
    明文。又按刑事訴訟法上所謂認定犯罪事實之證據，係指足以認定被告確有犯罪
    行為之積極證據而言，如未能發現相當證據或證據不足以證明，自不能以推測或
    擬制之方法，以為裁判基礎，最高法院二十九年上字第三一０五號及四十年台上
    字第八十六號分別著有判例；又認定不利於被告之事實，須依積極證據，苟積極
    證據不足為不利被告之認定時，即應為有利於被告之認定，更不必有何有利之證
    據，最高法院三十年上字第八一六號判例參照。
三、甲訴人認被告等有犯前開竊盜、搬運贓物罪嫌，係以警方查緝人員接獲一一０勤
    務指揮中心，稱在高樹鄉○○段有盜採砂石情形，至現場附近大津往高樹方向，
    即已見多部卡車載運砂石外出，現場並無其他地方法在挖掘砂石，至現場有戊○○駕駛砂石車蓋著帆布，接近大門口被警方攔下，豬舍已拆除，挖土機係在現地
    近中央位置，該處並無豬舍，該處有挖深情形，土石堆置在旁，據己○○告稱化
    糞池係在豬舍後面離大門約有一百甲尺處等情，分據證人即查緝之偵查員方元禮
    、何茂桂證述明白，該地不准土石外運，亦經被害人曾旭升指訴明白，核與證人
    柯丁貴證陳情節相符，並有屏東縣政府環安小組取締盜採砂石現場會勘報告、屏
    東縣高樹鄉甲所函、承攬契約書、承攬契約轉讓書、屏東縣政府函、土地登記謄
    本、現場照片五張在卷可考，為其論據。
四、訊據上訴人即被告己○○、乙○○、戊○○均堅決否認有前開竊盜、搬運贓物等
    犯行，辯稱：
    (一)被告己○○等人，當初是受承攬人柯丁貴之指示，將坐落於在高樹鄉○○村○○路二號土地上之豬舍、污水處理池等地上物設施予以拆除，並且須將土地予
      以整平處理，有被告己○○與承攬人柯丁貴所簽訂之承攬契約書轉讓書，以及
      承攬人柯丁貴與地主丙○○所簽立之承攬契約書、高樹鄉甲所之函文可堪為憑
      ，而該二紙契約書，在本案查緝當時，已由被告己○○當場將此二紙契約書交
      付予查緝警員附卷，顯見此二份契約書之真正，而非臨訟製作。
    (二)當時被告己○○於轉包取得系爭工程之拆除以及整地工作時，承攬人柯丁貴即
      明白告知地主之要求，除將豬舍、污水處理設施予以拆除以外，尚包括將土地
      予以整平，蓋該豬舍當初在興建時，為考慮排水問題，豬舍之建築是類似梯田
      方式一層比一層高，也就是地基一層比一層還要墊高，因此為求拆除豬舍以及
      污水設施以後，土地整平以利嗣後之耕作，被告等人是依地主以及承攬人柯丁
      貴之要求指示，將土地後方（即豬舍較高之部分）之較高地層土石予以刨除，
      而將刨除而得之土石，以砂石車運至前方地勢較低之部分加以整地填平（前方
      之豬舍及污水處理設施因地勢較低，在拆除後土地更是低陷，因此才有回填土
      石之必要）。
    (三)本案警方至現場查緝時，正值砂石車在倒車而將自後方較高處所刨除之土石載
      運至前方地勢低窪處予以傾倒填平，根本是在系爭土地上施作土地整平之工作
      ，沒有任何砂石外運之情形！何來竊盜之成立﹖換言之，有警方來到現場時，
      卡車司機所駕駛之車輛，尚在系爭土地之鐵門範圍內（只是將後方之土石運到
      前方較低處予以回填填平，但均是系爭土地之範圍內）。
    (四)況且，系爭豬舍所在，由外面之甲路沿私人土地而至，由本件地主丙○○等人
      所私設之二道鐵門加以對外隔阻（照片在偵查卷內已附卷），而本案卡車遭警
      方查緝之地，是在「第二層鐵門」之內，換言之，均是在地主丙○○私人之圍
      繞土地範圍之內，且更是在第二層鐵門之內，何來竊盜之犯行﹖
    (五)案發當時，戊○○載運砂石本欲運至第二道門外左邊附近六十五甲尺處之污水
      處理槽傾倒，以填補污水處理槽挖除水泥塊後所留之坑洞，尚未運出第二道鐵
      門，即在門前為警攔下，由於在車上無聊，任意按車上後帆布開關，以致車後
      帆布蓋在砂石上，為警方所拍攝，誤為盜運沙石。事實上，當天包商柯丁貴有
      在場監工，丁○○本人也在農舍內，並派有陳志賢在現場監視施工情形，不可
      能有盜採砂石之情事發生，因豬舍內外共有兩個污水處理糟，處理糟是水泥構
      築，挖掉水泥塊所留下之坑洞，現場砂石還恐不夠填補坑洞，不可能把砂石外
      運，況地主也不會同意，由於丁○○怕縣政府不發給拆除豬舍之補償費，所以
      說沒有叫我們去挖砂石填坑洞，他所說不同意被告等挖取砂石的話是不實在的
      ，並無竊盜、搬運贓物之不法情事。
五、經查：
  (一)系爭坐落於屏東縣高樹鄉○○村○○路二號土地上原蓋有豬舍、污水處理池等地
    上物，九十年八月六日，丁○○代表地主丙○○與柯丁貴訂立承攬契約書，由柯
    丁貴負責處理豬舍、污水處理池之拆除、廢棄物之清除及整平土地等工程，並限
    期於九十年九月十五日完工。九十年八月廿二日，柯丁貴將豬舍拆除工程轉包予
    己○○，己○○再僱用挖土機司機乙○○及砂石車司機戊○○，負責處理土地之
    整平及將高處的口石刨除，搬運至低處坑洞回填等情，業據被害人丁○○於警訊
    供明在卷，並經證人柯丁貴於本院調查證實無誤，並有承攬契約書、承攬契約書
    轉讓書影本各一份附於警卷可稽。本件工程所拆除之對象，除豬舍外，尚包括污
    水處理槽，而污水處理槽係水泥所構築，挖除污水處理槽之水泥塊後，必留下深
    坑大洞，而本件農舍豬舍內及第二道門外左邊六十五甲尺處各有一污水處理槽，
    而挖取污水處理槽之水泥塊後，必須挖取及搬運大量土石予以填平坑洞，此乃必
    然之事，而被害人丁○○於警訊中竟供稱：我沒有同意他們挖取砂石等語，顯與
    實情不符，自難採為不利於被告等之認定。
  (二)系爭土地由第一道門進入後是一片果園，至第二道門約四百五十甲尺。第二道門
    進入後，不遠處有一棟農舍，除農舍至第二道門之間是水泥路外，其餘部分均搭
    蓋豬舍養豬，而豬舍部分均已拆除，土地已整平。農舍之西北角原有第一坐污水
    處理槽，現已填平。而第二道門左側是檳榔園，檳榔園左側為第二座污水處理槽
    ，現場已填平，並遺有豬冀處理機一具，顯然第二座污水處理場原來有作豬冀處
    理事宜，而第二道門至第二座污水處理槽約六十五甲尺。而依第二座污水處理槽
    現場整地範圍觀之，其面積不小。由於豬舍所在是水源保護區，必須拆除，依警
    方指稱地主因拆除豬舍獲得三千多萬元之補償金等各情，業經本院於九十一年六
    月四日前往現場勘驗屬實，有勘驗筆錄，現場簡圖及現場拍攝之照片在卷可稽。
  (三)證人柯丁貴於本院調查中結證：九十年八月六日有和丙○○訂立承攬契約書。九
    十年八月二十二日將該工程轉包給己○○，被告等在拆除豬舍時，我有在場，地
    主的弟弟丁○○也有在場。簽約的時候，丁○○用他哥哥丙○○的名義和我簽契
    約書。我所承包的內容除了豬舍外還包括地基，只要有水泥的部分都要拆除運走
    。污水處理槽是用水泥築成的，我的工作是將水泥挖起來，再填入石頭及砂石。
    在農舍內西北角有一個污水處理槽約四十坪左右，深度約一丈，另外農舍外面檳
    榔園邊的污水處理槽約一百多坪，深度約一丈五尺，裡面的污水處理槽裝滿後就
    抽送到外面的污水處理槽儲存。當天警方去查獲的砂石是將農舍後邊的石頭運到
    外面的污水處理槽傾倒。砂石車本來並沒有蓋帆布，是警方攔下來，但是因為車
    上的帆布有機器操作，只要一按開關就會打開，再按開關就會收起來，當天是戊○○按下開關帆布才會蓋下來，警方才去照相。當時戊○○開砂石車因為被警方
    攔下來，無法開出第二道大門，無聊才在車上試帆布的開關，後來帆布蓋上車上
    的大石頭，才被警方照相，事實上根本沒有蓋帆布。那一車的石頭就是要載到外
    面的污水處理槽去填滿挖起來的大洞，不可能是要載到外面去賣，因為我都有在
    現場監工，因為我將工程轉包出去，我還是要負責任，我也告訴己○○按照契約
    書的內容去做，當天丁○○也有在農舍，他也有派他自己的工人在那裡監視。本
    件工程所挖起的水泥塊，都是要送到外面的處理場處理，兩個污水處理槽所挖出
    來的坑洞，再將土地上比較高的地方的土石載到坑洞裡面傾倒，我們唯恐砂石還
    不夠填補坑洞，不可能將砂石載去外面賣，而且地主也不會同意，本件純屬戊○○誤按帆布開關造成警方的誤會等語（見本院九十一年六月二十六日訊問筆錄）
    。又證人陳志賢於本院調查中亦結證：丙○○的養豬場拆除時，被告三人有在那
    裡施工。施工當時是丁○○派我在現場監工，丁○○也有在農舍裡。當時拆除工
    程是包括豬舍上面及地基部分的石頭挖掉，將土地整平，同時將污水處理場用砂
    石填滿，豬舍的污水處理場除了農舍西北角有一座之外，第二道門左邊六十五甲
    尺外還有一個污水處理場，被告他們三人有將豬舍那裡的石頭裝到車上載到外面
    的污水處理場傾倒。我在那裡監工有一星期，案發之後我就沒有再做了，被告三
    人確實有在那裡填土及整地，他們都是柯丁貴僱用的工人，案發當天我也有在現
    場，丁○○也在農舍的樓上。我工作的時間是從早上七點半到現場監工，中午在
    農舍略為休息，他們就繼續工作，一直到他們收工離開後，我才把第二道門及第
    一道門關起來才離開，所以他們不可能有盜運砂石的情況，因為我對他們有嚴格
    的監視。警察在現場時，戊○○車上的帆布那時沒有蓋上，當時我也在現場，他
    在車上等了很久，可能是無聊才會玩帆布的開關，後來他把帆布蓋上石頭後警察
    才在現場照相。當時拆除豬舍包括豬舍基地的水泥塊以及二個污水處理場的水泥
    塊全部挖掉，然後再將現場土石回填到污水處理場的空洞裡面，當時在現場的砂
    石及石頭應該是不太夠，所以地主不可能載出去賣，被告等人也不可能有機會盜
    運出去賣等語（見本院九十一年九月四日訊問筆錄）。即被害人丁○○於警訊亦
    自承：案發當時，我在該地房間內休息等語。衡之常情，案發當時，丁○○既在
    農舍休息，且派有陳志賢在場監視，又有包商柯丁貴在場監視己○○施工，被告
    等人應無盜取砂石之機會。而警方人員以被告戊○○砂石車上蓋有帆布，以致認
    為被告等人有盜取砂石之情事，顯屬誤會，是警員即證人方元禮、何茂桂於偵審
    中之證詞，均與事實不符，要難採為不利於被告等之認定。又查本件被告戊○○
    之砂石車係在系爭土地第二道門內為警攔下來，該處仍屬地主所有土地範圍內，
    如何能認定係竊盜，而非要運往第二座污水處理場傾倒回填坑洞。至於甲訴意旨
    所指稱：警方查緝人員接獲一一０勤務指揮中心，稱在高樹鄉○○段有盜採砂石
    情形，至現場附近大津往高樹方向，即已見多部卡車運砂石外出，現場並無其他
    地方在挖掘砂石云云。惟查並無確切證據足證被告等涉有勤務指揮中心稱之盜採
    砂石之情事，尚難僅憑上開推測、擬制之詞，遽認被告等犯罪。
  (四)卷附之屏東縣政府環安小組取締盜濫砂石現場會勘報告雖記載：(一)本局於90８
    派員前往稽查。(二)地主表示日前因拆除豬舍，將建築廢棄物清除，現在整地中，
    將來欲作農用。(三)現場稽查有一台怪手，有一條長約一００甲尺、寬七０甲尺、
    深八０甲分，旁有一石堆，直徑約十甲尺，高二甲尺。(四)另據警方陳述，現場查
    獲有一台砂石車，載運砂石（車號ＷＩ－五五六），警方提供照片。(五)經查該土
    地為一般農業用地，未經主管機關許可，不得變更地貌，違反區域計劃法，移請
    地政局辦理。(六)擬請地主應儘快恢復原狀，並不得回填廢棄物，送達甲告。由上
    觀之，系爭土地之地主均未指稱被告等有盜取砂石之情事。即被害人丁○○於警
    訊中亦僅供稱：我只同意他們拆除豬舍，將土地整平，並無叫他們挖取砂石等情
    ，均未指訴被告等有盜取砂石之情事。事實上，本件被告等人均係在丁○○指揮
    監督下拆除豬舍，剷除基地及污水處理場之水泥塊，並整地回填坑洞，應無疑義
    ，是上開會勘報告，亦難採為不利於被告等之認定。
六、綜上所述，被告等所辯上情，經調查結果，應堪採信。此外，復查無其他確切之
    證據足證被告等犯罪，應認不能證明被告等犯罪。原審未予詳查，遽為被告等科
    刑之判決，尚有未當。被告等上訴意旨指摘原判決不當，為有理由，自應由本院
    將原判決撤銷改判，另為被告等無罪之諭知。
據上論斷，應依刑事訴訟法第三百六十九條第一項前段、第三百六十四條、第三百零
一條第一項，判決如主文。
本案經檢察官彭南雄到庭執行職務。
中    華    民    國     九十一     年       十       月      十六      日
                              臺灣高等法院高雄分院刑事第三庭
                                  審判長法官  謝宏宗
                                        法官  陳中和
                                        法官  莊崑山
右正本證明與原本無異。
不得上訴。
                                      書記官  王秀娟
中    華    民    國     九十一     年       十       月      十七      日
                                                                    Ａ
